臺灣高等法院臺中分院刑事裁定　
111年度抗字第1000號
抗  告  人  
即  受刑人  陳袖語


上列抗告人即受刑人因偽造文書等之聲請撤銷緩刑案件，不服臺
灣彰化地方法院中華民國111年9月29日111年度撤緩字第75號裁
定（聲請案號：臺灣彰化地方檢察署111年度執聲字第550號），
提起抗告，本院裁定如下：
    主  文
原裁定撤銷，發回臺灣彰化地方法院。
    理  由
一、檢察官聲請意旨略以：抗告人即受刑人陳袖語（下稱受刑人
    ）前因犯偽造文書案件，經臺灣彰化地方法院以109年度簡
    字第684號判處有期徒刑1年2月（得易科罰金），並諭知附
    條件緩刑5年，並已於民國109年7月1日確定在案（下稱前案
    ）；乃受刑人於緩刑期內即110年9月30日更犯妨害自由罪，
    經同院以111年度易字第128號判處拘役30日（得易科罰金）
    確定（下稱後案），足認原宣告之緩刑難收預期之效果，受
    刑人合於刑法第75條之1第1項第2款所定撤銷緩刑宣告之原
    因，爰依刑事訴訟法第476條之規定聲請撤銷緩刑之宣告等
    語。
二、原裁定意旨略以：受刑人有如檢察官聲請意旨所示前案、後
    案均經判決確定之情形，衡酌受刑人前案所犯之業務侵占、
    偽造文書罪屬對他人財產權之侵害，後案所犯之動機亦係因
    認他人在外宣揚借貸之事不滿所為，且受刑人在後案矢口否
    認犯行，並參酌受刑人所犯前、後2案間，關於法益侵害之
    程度、再犯之原因、主觀犯意所顯現之惡性及反社會性、違
    反法規範之情節等情，足見受刑人漠視他人權益，法治觀念
    薄弱，自身反省能力不足，堪認前案原為促使惡性輕微之被
    告或偶發犯、初犯改過自新而宣告之緩刑，難收其預期之效
    果，而有執行刑罰之必要。是檢察官聲請撤銷受刑人前揭緩
    刑之宣告，核與刑法第75條之1第1項第2款規定相符，應予
    准許等語。
三、受刑人抗告意旨略以：本件檢察官於聲請撤銷緩刑前，並未
    給予受刑人表示意見之機會，聲請書亦未送達予受刑人，致
    受刑人不知、亦無從為事前陳述，聲請意旨欠缺受刑人的意
    見表達。又原裁定法院自收案起至裁定為止，亦未以任何形
    式通知受刑人，使受刑人知悉有此聲請，並利提出答辯以保
    障聽審權。受刑人後案雖與被害人有口角，但被害人也稱並
    無致生畏懼之情，且因受刑人為中低收入戶，無能力委任律
    師提起上訴而確定。再本件未見聲請人提出除後案判決犯罪
    事實以外其他積極證據，及具體說明受刑人有何情狀合於刑
    法第75條之1第1項所定「足認原宣告之緩刑難收其預期效果
    ，而有執行刑罰之必要」之實質要件，僅以受刑人後案否認
    犯行，即認緩刑難收預期之效果，有所未合。另受刑人為列
    冊之中低收入戶，未婚，育有1名就讀國小4年級之子女，由
    受刑人獨自扶養，為弱勢生活之扶助對象，且受刑人之身體
    健康狀況每況愈下，受高血壓、失眠等病症纏身，至今仍服
    用藥物長期治療中，母子2人經濟及生活狀況實屬不易，若
    受刑人受撤銷緩刑之處分，將使家庭經濟及年幼小孩頓失所
    依、無人照養，家境生活更見雪上加霜，爰請將原裁定撤銷
    等語。
四、本院查：　　
(一)按「受緩刑之宣告而有下列情形之一，足認原宣告之緩刑難
    收其預期效果，而有執行刑罰之必要者，得撤銷其宣告：..
    .二、緩刑期內因故意犯他罪，而在緩刑期內受6月以下有期
    徒刑、拘役或罰金之宣告確定者。」刑法第75條之1第1項第
    2款定有明文。而緩刑宣告是否得撤銷，除須符合刑法第75
    條之1第1項各款之要件外，本條並採裁量撤銷主義，賦予法
    院撤銷與否之權限，特於第1項規定實質要件為「足認原宣
    告之緩刑難收其預期效果，而有執行刑罰之必要」，供作審
    認之標準；亦即於上揭「得」撤銷緩刑之情形，法官應依職
    權本於合目的性之裁量，妥適審酌被告所犯前後數罪間，關
    於法益侵害之性質、再犯之原因、違反法規範之情節是否重
    大、被告主觀犯意所顯現之惡性及其反社會性等情，是否已
    使前案原為促使惡性輕微之被告或偶發犯、初犯改過自新而
    宣告之緩刑，已難收其預期之效果，而確有執行刑罰之必要
    ，始得為之。　
(二)觀之本案檢察官聲請對受刑人撤銷緩刑之意旨，僅敘及受刑
    人前、後案經判決確定之紀錄，即逕推論足認受刑人原宣告
    之緩刑難收其預期效果而有執行刑罰之必要（有聲請人之撤
    銷緩刑聲請書1份在卷可明，見111年度撤緩字第75號卷第7
    頁），檢察官聲請意旨並未就受刑人有何實質上足認其原宣
    告之緩刑難收其預期效果而有執行刑罰必要之事證而為具體
    之舉證。而倘一般受刑人前案所犯為輕罪，後案於緩刑期內
    距離前案犯罪時間相近之時點再犯同一罪質、甚或為更重之
    罪，固尚堪以其後案迭次再犯相同罪質或更重之罪之惡性，
    認其原宣告之緩刑難收預期之效果（惟個案情形，仍應具體
    判斷）；然如本件受刑人所犯之前案係屬較重之罪，於距離
    前案犯罪時間或確定日已有相當間隔之情狀下，何以受刑人
    因後案所犯為屬較輕微、且經諭知得易科罰金之拘役刑之情
    況下，得以逕認合於刑法第75條之1第1項第2款所定「原宣
    告之緩刑難收其預期效果，而有執行刑罰之必要」之要件，
    自應予具體說明其足以令人折服之理由。而原裁定於其理由
    欄三中，徒以「受刑人前案所犯之業務侵占、偽造文書罪屬
    對他人財產權之侵害，後案所犯之動機亦係因認他人在外宣
    揚借貸之事不滿所為，且受刑人在後案矢口否認犯行」之受
    刑人前、後案判決所認定之罪名、後案之動機及其行使辯解
    權益之情，及空泛載稱「參酌受刑人所犯前、後2案間，關
    於法益侵害之程度、再犯之原因、主觀犯意所顯現之惡性及
    反社會性、違反法規範之情節」，即推出「足見受刑人漠視
    他人權益，法治觀念薄弱，自身反省能力不足，堪認前案原
    為促使惡性輕微之被告或偶發犯、初犯改過自新而宣告之緩
    刑，難收其預期之效果，而有執行刑罰之必要」之結論，惟
    於本案受刑人後案所犯與前後之罪質確有顯然之不同，且後
    案所犯明顯為較輕之恐嚇危害安全罪，並經科處得易科罰金
    拘役刑之情況下，實難認原裁定上開所述理由已就受刑人是
    否具有原宣告之緩刑難收其預期效果而有執行刑罰之必要一
    節，已為實質具體之調查審酌，難謂適合。
(三)基上所述，本案受刑人之前案原緩刑之宣告，是否確有顯難
    收其預期效果而有執行刑罰之必要，致上開緩刑之宣告宜予
    撤銷之情，即非無由原裁定法官再行具體詳加斟酌之餘地，
    且據受刑人在本案尚未確定前，於其抗告意旨表明希在程序
    上給予其聽審表意權之保障，受刑人前開抗告內容，尚非全
    然無其理由，並為兼顧聲請人及受刑人雙方之審級利益，故
    認有將原裁定予以撤銷發回之必要，以期為實質之調查審酌
    ，另為妥適之裁定。
據上論斷，應依刑事訴訟法第413條前段，裁定如主文。
中　　華　　民　　國　　111 　年　　11　　月　　16　　日
                  刑事第十二庭  審判長法　官  張國忠
                                      法　官  高文崇
                                      法　官  李雅俐
以上正本證明與原本無異。
不得再抗告。
                                      書記官  蕭怡綸    
                                      　　　　　　　　　
中　　華　　民　　國　　111 　年　　11　　月　　16　　日